【裁判字號】    92,簡上,558
【裁判日期】    921210
【裁判案由】    毒品危害防制條例
【裁判全文】
臺灣高雄地方法院刑事判決                        九十二年度簡上字第五五八號
    上  訴  人  甲○○
右上訴人因違反毒品危害防制條例案件，不服臺灣高雄地方法院高雄簡易庭中華民國
九十二年九月十六日九十二年度簡字第三四四○號第一審簡易判決（臺灣高雄地方法
院檢察署檢察官聲請簡易判決處刑案號：九十二年度毒偵字第四一四七號），提起上
訴，本院管轄之第二審合議庭判決如左：
    主  文
上訴駁回。
    理  由
一、按本法稱當事人者，謂檢察官、自訴人及被告；當事人對於下級法院之判決有不
    服者，得上訴於上級法院；原審法院認為上訴不合法律上之程式或法律上不應准
    許或其上訴權已經喪失者，應以裁定駁回之。但其不合法律上之程式可補正者，
    應定期間先命補正；第二審法院認為上訴有刑事訴訟法第三百六十二條前段之情
    形者，應以判決駁回之，刑事訴訟法第三條、第三百四十四條第一項前段、第三
    百六十二條、第三百六十七條分別定有明文，而同法第四百五十五條之一第三項
    則明定刑事簡易程序之上訴程序亦準用上開之規定。
二、次按刑事訴訟法第二百六十六條所限定之該特定之人，係用以限定審判範圍，並
    非限定其為犯罪之人，故其是否為真正犯罪之人、起訴已否，以及曾經判決確定
    與否，均非所問。換言之即係以實際上為訴訟行為之該特定人為準，故在冒名（
    包括偽名、變名、利用他人之真名）之情形時，訴訟關係存在於冒名者，而非被
    冒名者。再刑事訴訟法第二百六十四條第二項第一款規定檢察官起訴書應記載被
    告之姓名、年籍等資料，則係為特定刑罰之對象，其起訴之對象即為被告其「人
    」，而非「姓名」；故冒名者若係於檢察官偵查時出庭應訊或為在押之被告，則
    偵查及起訴之刑罰權對象即為該冒名者。從而，檢察官或法院雖於起訴書或判決
    書之當事人欄繕載被冒名者之姓名、年籍，然該被冒名者仍非刑事案件之當事人
    ，冒名者始為當事人而為刑罰權之對象。是若第一審法院發現姓名錯誤，僅須訂
    正姓名之錯誤即可，並得對冒名者進行實體審判，對冒名者自不生未經起訴之問
    題。然若第二審法院（在合法上訴之情形）始行發現姓名錯誤，則不得對冒名者
    諭知無罪判決，而應將第一審法院之判決撤銷，另將被告姓名更正為冒名者之真
    實姓名，再行對冒名者為實體審判，是以得對下級審法院之判決提起上訴者，亦
    僅係該冒名者，而非被冒名者。故若該被冒名者逕對於以其姓名、年籍等資料填
    載於刑事被告當事人欄之下級法院之判決提起上訴，自應認其上訴為法律上不應
    准許，且無法補正，而應由原審法院裁定駁回或由第二審法院依上開規定逕以判
    決駁回之。
三、經查，本件高雄市政府警察局刑警大隊於民國九十二年六月二十七日二十二時十
    分許，在高雄市○○區○○路與高速公路口，當場查獲自稱「甲○○」之嫌犯持
    有第二級毒品安非他命三點五公克，員警製作警訊筆錄後，隨即於翌日上午將該
    案件及該名嫌犯移送臺灣高雄地方法院檢察署（以下簡稱高雄地檢署）偵辦，高
    雄地檢署檢察官並於同日上午十時四十分許，就該名嫌犯進行偵訊，因自稱「甲
    ○○」之人未帶證件，檢察官乃命法警拍照、採指紋，且因自稱「甲○○」之人
    二犯施用毒品案，亦經檢察官當庭向本院聲請觀察勒戒獲准。嗣因自稱「甲○○
    」之人經送觀察勒戒後有繼續施用毒品之傾向，復經高雄地檢署檢察官於九十二
    年八月七日以九十二年度毒偵字第四一四七號聲請簡易判決處刑，本院高雄簡易
    庭並於九十二年九月十六日以九十二年度簡字第三四四○號刑事判決該自稱「甲
    ○○」之被告連續施用第二級毒品，處有期徒刑六月，如易科罰金以三百元折算
    一日等情，有該警、偵訊筆錄、照片、指紋紀錄卡及第一審簡易判決書附卷可參
    。，準此，本件偵查及起訴之刑罰權對象即為自稱「甲○○」之人。又該自稱「
    甲○○」之人於警訊及偵查中，雖以「甲○○」之姓名、年籍加以應訊，然係甲
    ○○胞弟「莊金生」冒名應訊，已據莊金生陳稱屬實在卷，有臺灣屏東戒治所九
    十二年十一月五日屏戒總字第○九二一一○五號函所附談話筆錄、受戒治人人相
    表在卷可佐。另台灣屏東戒治所受戒治人（莊金生）人相表上，身高資料為一百
    七十公分、體重為七十公斤，亦核與自稱「甲○○」之人遭查獲時基本資料移送
    報告表上記載之身高、體重相同。再者，莊金生因案冒用「甲○○」原名「莊金
    德」之年籍資料應訊，亦曾遭法院判處徒刑，復有臺灣臺南地方法院八十九年度
    易字第二五七三號判決一份附卷可稽。觀諸上情，足認本件經高雄市政府警察局
    刑警大隊移送及高雄地檢署偵查及聲請簡易判決處刑之刑罰權對象並非上訴人甲
    ○○，而係莊金生甚明。
四、綜上，莊金生雖冒上訴人甲○○之姓名應訊，並經檢察官聲請簡易判決處刑，而
    原審法院亦逕以被告「甲○○」為簡易判決，未將「甲○○」之姓名更正為莊金
    生，然本件偵查及起訴之刑罰權對象仍為莊金生，而非上訴人甲○○，即莊金生
    始為本件之當事人，故對該第一審簡易判決有所不服，得上訴於上級法院者，亦
    係該冒名者莊金生，而非被冒名者甲○○，故上訴人甲○○既非本件當事人，其
    對於本件第一審簡易判決提起上訴，自應認其上訴為法律上不應准許，而應由本
    院管轄第二審合議庭依上開規定不經言詞辯論，逕以判決駁回之。
五、另本案之真正被告莊金生雖經原審判處有期徒刑六月在案，惟原審僅對被冒名之
    甲○○之同居人即甲○○之妻翁錦玉為送達，並未就真正被告莊金生為合法之送
    達，此有原審判決之送達證書回證一紙在卷可按，則本案即尚未確定，且原審判
    決亦有誤繕被告莊金生之姓名、年籍資料為上訴人甲○○及其年籍資料之情形，
    是自應由原審法院依聲請或本職權以裁定更正其姓名年籍後，再為判決之送達，
    以昭鄭重，附此敘明。
六、依刑事訴訟法第三百六十七條、第三百七十二條、第四百五十五條之一第三項，
    判決如主文。
中      華    民      國      九十二      年      十二    月    十    日
                                臺灣高雄地方法院刑事第四庭
                                    審判長法  官   吳永宋
                                          法  官   洪能超
                                          法  官   黃惠玲
右正本證明與原本無異。
不得上訴。
                                          書記官   林秀珍
中    華    民    國      九十二      年      十二      月      十      日


司法院資訊處製作；財團法人民間司法改革基金會備份。
